【裁判字號】    95,抗,85
【裁判日期】    950512
【裁判案由】    聲明異議
【裁判全文】
臺灣高等法院臺南分院刑事裁定            95年度抗字第85號
抗  告  人
即受 刑 人  甲○○
                    (現在監執行中)
上列抗告人即受刑人因對檢察官執行之指揮聲明異議案件，不服
台灣台南地方法院中華民國94年12月30日裁定 (94年度聲字第
2030 號)，提起抗告，本院裁定如下：
    主  文
抗告駁回。
    理  由
一、本件抗告意旨略以：
(一)依保安處分執行法第七十四條之二規定，係受保護管束人在
    保護管束期間內應遵守之規定。法務部撤銷受保護管束人之
    抗告人即受刑人甲○○ (下稱抗告人)之假釋處分，係以抗
    告人之涉嫌侮辱公署、公務員、強制未遂及妨害公眾往來等
    罪，經台中監獄典獄長報請法務部撤銷抗告人之假釋，惟上
    開遭起訴案件，與上開保護管束期間內應遵守之規定，並無
    相符，則上開撤銷抗告人之假釋處分，抗告人實難甘服。又
    依同法第七十四條之三之規定之「情節重大」定義為何? 本
    案是否適用? 該處分書均未詳述，有違行政程序法第九十六
    條規定之虞。
(二)另依刑法第七十八條規定，撤銷假釋之基本要件須建立於「
    故意」更犯罪，受有期徒刑以上刑之宣告者。惟抗告人所遭
    起訴之案件，均非故意而更犯罪；另觀本條文二段關於撤銷
    假釋之時間點之規定，乃在避免受處分人長期處於得撤銷假
    釋之不安狀態，造成身心之負擔，並促主管機關即時行使撤
    銷假釋之責，如今法務部矯正司撤銷抗告人之假釋，與上開
    法條規定，逕相違背，認事用法均有違誤，原審對刑法第七
    十八條視而不見，為此提起抗告云云。
二、原裁定略以：查受刑人甲○○於92年11月7日假釋後，確於
    93 年12月11日因涉有妨害公務罪等，經台灣台南地方法院
    檢察署以93年度偵字第4133、5547、5680號等案提起公訴等
    情，有法務部檢察書類電腦查詢系統之起訴書一份在卷足憑
    。又於93年12月11日因涉妨害公眾往來安全等罪，經台灣台
    北地方法院檢察署檢察官以94年度第6291、12813號等案提
    起訴公訴等情，亦有法務部檢察書類電腦查詢系統之起訴書
    一份附卷可證。另又因違反社會秩序維護法，業經台灣台南
    地方法院裁處罰鍰八千元等情，亦有裁定書影本附卷足稽。
    是以，臺灣臺中監獄典獄長以受保護管束人甲○○，有違反
    保安處分執行法第七十四條之二之規定，報請法務部撤銷其
    假釋。並經法務部於94年9月19日以法矯字第0940030507號
    函核復，准撤銷受刑人甲○○之假釋案。有該函影本一紙附
    卷足憑。檢察官於受刑人甲○○之假釋撤銷後。依臺灣臺中
    監獄94年9月21日中監正教字第0940008094號函請執行受刑
    人甲○○之殘刑二年十一月二十八日，於法尚無不合。綜合
    上情，原審認檢察官94年度執更字第941號執行指揮書之內
    容，依法並無違誤或不當之處，聲明人逕指檢察官指揮不當
    ，既無所據，則無理由，自應裁定駁回其聲明等語。
三、按保安處分執行法第七十四條之二規定：「受保護管束人在
    保護管束期間內，應遵守左列事項：(一)保持善良品行，不
    得與素性不良之人交往。(二)服從檢察官及執行保護管束者
    之命令。……」同法第七十四條之三規定：「受保護管束人
    違反前條各款情形之一，情節重大者，檢察官得聲請撤銷受
    保護管束或緩刑之之宣告。假釋中付保護管束者，如有前項
    情形時，典獄長得報請撤銷假釋。」又保安處分係對受處分
    人將來之危險性所為拘束其身體、自由之處置，以達教化與
    治療之目的，為刑罰之補充制度。假釋中付保護管束，屬於
    保安處分之一種，其目的在監督受刑人釋放後之行狀與輔導
    期適應社會生活，期能繼續保持善行。受保護管束人倘違反
    保護管束規則，情節重大，撤銷假釋執行殘刑屬於刑事裁判
    執行之一環，為廣義之司法行政處分，如有不服，其救濟程
    序，應依刑事訴訟法第四百八十四條之規定，即俟檢察官指
    揮執行該假釋撤銷後之殘刑時，由受刑人或其法定代理人或
    配偶向當初諭知該刑事裁判之法院，聲明異議以求救濟。刑
    事訴訟法第四百八十六條規定，此項異議由法院裁定，又未
    限制法院裁定內容，法院自得就受保護管束人是否遵守保護
    管束之規則，如有違反，情節是否重大加以審查，以決定是
    否維持或撤銷、變更其處分，以達救濟之目的 (最高法院94
    年度台抗字第8號裁定參照)。
四、查刑法與保安處分執行法均屬法律，而刑法第七十八條固規
    定於假釋中故意更犯罪而受有期徒刑以上刑之宣告者，撤銷
    其假釋。惟保安處分執行法第七十四條之三已就撤銷假釋另
    設規定，足見撤銷假釋之事由不以刑法所規定者為限。且保
    安處分執行法另增加刑法所無之撤銷假釋規定，可見保安處
    分執行法就撤銷假釋所為之規定，為刑法之特別法，應優先
    於刑法第七十八條之規定適用之。異議人雖指摘所犯之該等
    罪未經諭知有期徒刑以上刑之宣告，本件撤銷假釋顯有違背
    法令云云，容有誤會。
五、又查抗告人係假釋中付保護管束之受刑人，在保護管束期間
    自應依上揭保安處分執行法第七十四條之二規定，保持善良
    品行並應服從檢察官及執行保護管束者之命令，惟抗告人卻
    於假釋付保護管束期間，故意犯侮辱公務員、侮辱公署、強
    制未遂等案件，業經檢察官提起公訴（見原審卷第34頁至第
    46頁），又因違反社會秩序維護法，已經台灣台南地方法院
    簡易庭裁處罰緩新台幣八千元整等情（見同上卷第47頁），
    已違反保安處分執行法前開規定，應屬「情節重大」。經臺
    灣臺中監獄典獄長以受保護管束人甲○○，有違反保安處分
    執行法第七十四條之二之規定，報請法務部撤銷其假釋。並
    經法務部於94年9月19日以法矯字第0940030507號函核復，
    准撤銷受刑人甲○○之假釋案，有該函影本一紙附卷足憑。
    檢察官於受刑人甲○○之假釋撤銷後，依臺灣臺中監獄94年
    9 月21日中監正教字第0940008094號函請執行抗告人甲○○
    之殘刑二年十一月二十八日（見本院依職權調閱之臺灣臺南
    地方法院檢察署94執更字第941號執行卷第1~3頁），並無不
    合，本件抗告人不服檢察官之指揮執行而聲明異議，經原審
    以其聲明異議無理由而裁定駁回，抗告人以原裁定違誤不當
    不顧刑法第78條之規定云云提起抗告，為無理由，應予駁回
    。
據上論結，應依刑事訴訟法第四百十二條，裁定如主文。
中    華    民    國    95    年    5     月    12    日
                  刑事第二庭    審判長法  官   葉居正
                                      法  官   吳森豐
                                      法  官   莊俊華
以上正本證明與原本無異。
不得再抗告。
                                      書記官   廖明娟
中    華    民    國    95    年    5     月    15    日


司法院資訊處製作；財團法人民間司法改革基金會備份。
